臺灣高等法院花蓮分院民事判決　　　　　96年度上易字第15號
上　訴　人　甲○○
　　　　　　丙○○○
訴訟代理人　戊○○
上　訴　人　乙○○
上列3人共同
訴訟代理人　王政琬律師
被上訴人　　交通部臺灣鐵路管理局
　　　　　　　　　　　設台北市○○○路3號
法定代理人　丁○○　　住同上
訴訟代理人　林武順律師
上列當事人間請求拆屋還地事件，上訴人對於臺灣花蓮地方法院
中華民國95年12月21日95年度訴字第233號第一審判決提起上訴
，本院於96年5月31日言詞辯論終結，判決如下：
    主  文
上訴駁回。
第二審訴訟費用由上訴人甲○○負擔新台幣貳仟捌佰貳拾元，上
訴人丙○○○負擔新台幣柒仟柒佰柒拾元，上訴人乙○○負擔貳
仟肆佰玖拾元。
    事實及理由
一、被上訴人即原告（以下簡稱被上訴人）於原審起訴主張坐落
    花蓮縣壽豐鄉○○段4地號土地（下稱系爭土地）為中華民
    國所有，由被上訴人管理，上訴人即被告（以下簡稱上訴人
    ）分別無權占有系爭土地（占有範圍及面積詳如附圖所示）
    ，爰依民法第767條物上請求權之規定，請求上訴人拆屋還
    地，並依同法第179條不當得利之規定，按系爭土地申報價
    即每平方公尺新台幣（下同）490元之年息5%為計算標準，
    請求上訴人給付自起訴前5年內至返還日止，相當於租金之
    不當得利，履行期間則由法院依職權酌定等語（計算式如附
    表所示）。原審依上訴人認諾其無權占有之事實及卷附相關
    資料，認被上訴人之主張為真實，而為其勝訴之判決。本院
    審理結果，認為原判決准許被上訴人之請求，認事用法並無
    不合，應予維持，並引用原判決所記載之事實及理由如附件
    。
二、上訴人於本院聲明廢棄原判決，並請求駁回被上訴人在第一
    審之訴。其陳述略以：上訴人係自民國50年初即向被上訴人
    承租上開土地，並按期給付租金，被上訴人於90年間，以租
    賃地上有鐵皮屋為由斷然不續租，惟該屋係租賃之初即存在
    ，用以堆放農具，僅因風災而翻修。而花東鐵路於79年更改
    路線後，已往東移200公尺，上訴人多年來向被上訴人要求
    放領系爭土地，均未獲回應，現並要求拆屋還地，而相較於
    花蓮縣瑞穗火車旁之承租戶竟可合法辦理承購或承租，另處
    於舊花東鐵路線之他處亦可就地合法，被上訴人僅對系爭土
    地上已7、80歲之承租戶要求拆屋還地，實有不公，故上訴
    人要求能比照上開所述之其他土地，將系爭土地變更為建地
    予出租或出售原承租戶或使用人等語置辯。
三、被上訴人則請求駁回上訴。其陳述略以：本件上訴人於原審
    已認諾被上訴人之主張，同意拆屋還地並給付不當得利，僅
    要求酌定還地之履行期為2年，原審則本於上訴人認諾、卷
    內資料及民事訴訟法第396條規定酌定上訴人應於96年7月15
    日前履行，洵屬正確，被上訴人推翻其認諾，主張由其繼續
    承租，殊有未合，且上訴人請求再延長遷讓期限部分，原審
    既已敘明酌定履行期間之理由及法律上依據，並無不當之處
    ，上訴人請求再延長，應屬藉詞拖延，並無法律上依據，至
    上訴人所舉其他事件，乃其誤解，且與本件情形不相同，亦
    無法律上依據，不能執為上訴之依據等語。
四、按所有人對於無權占有或侵奪其所有物者，得請求返還之。
    對於妨害其所有權者，得請求除去之。有妨害其所有權之虞
    者，得請求防止之；又按無法律上之原因而受利益，致他人
    受損害者，應返還其利益。雖有法律上之原因，而其後已不
    存在者，亦同，民法第767條及179條分別定有明文。上訴人
    等既已認諾確係無權占有系爭土地，並同意給付不當得利，
    而搬遷之時間並經由兩造就此部分表示意見後，原審依雙方
    之狀況，裁定搬遷期間，而為上訴人等敗訴之判決，於法並
    無不合，且本院審酌原審酌定之時間，既已考慮雙方之立場
    ，亦無不當之處。至被上訴人所管理之其他土地是否有准予
    使用之情形，顯與本件無關，上訴意旨指摘原判決不當，求
    予廢棄改判，為無理由，應駁回其上訴。
五、據上論結，本件上訴為無理由，依民事訴訟法第449條第1項
    、第78條、第85條第1項前段，判決如主文。
中　　華　　民　　國　　96　　年　　6 　　月　　23　　日
                        審判長法  官  何方興
                              法  官  林鳳珠
                              法  官  王紋瑩
以上正本係照原本作成。
本件不得上訴。
                              書記官  吳家瑩
中　　華　　民　　國　　96　　年　　6 　　月　　23　　日
